【裁判字號】    89,交易,516
【裁判日期】    890918
【裁判案由】    公共危險
【裁判全文】
臺灣臺南地方法院刑事判決                        八十九年度交易字第五一六號
    公  訴  人  臺灣台南地方法院檢察署檢察官
    被      告  甲○○
右列被告因公共危險案件，經檢察官聲請簡易判決處刑（八十九年度偵字第七二九七
號），嗣經承辦法官簽以通常程序審判，本院判決如左：
    主  文
甲○○服用酒類，不能安全駕駛動力交通工具而駕駛，處罰金參萬元。如易服勞役，
以參佰元折算壹日。
    事  實
一、甲○○於民國八十九年五月二十八日淩晨一時許，明知其飲酒後已不能安全駕駛
    交通工具，仍駕駛車號Ｓ三─六一九０號自小客車，於行經台南市○○街一五六
    巷一一七號前時，擦撞到陳文源所有停放路邊車號ＲＵ─八八五五號之自小客車
    ，其肇事後即逕行返回同巷一六四號之住家，嗣經陳文源察見甲○○之自小客車
    撞痕而報警查獲，於當日淩晨二時零七分經警為甲○○作酒精測定，測定值為０
    ．五七毫克/公升而得知上情。
二、案經台南市警察局第三分局報請臺灣臺南地方法院檢察署檢察官偵查起訴。
    理  由
一、訊據被告甲○○矢口否認右揭酒後駕車之犯行，辯稱：當日是為閃狗才撞到被害
    人陳文源之汽車，我有停留三分鐘，沒人出來，我才離去，酒是回到家後才喝的
    云云。惟查被告於警訊中自承有喝酒，且無一語提及係肇事後才喝酒云云，另經
    本院傳訊為被告買酒之被告配偶謝珠玉與被告隔離訊問結果，兩人對於買酒錢之
    來源及喝酒之下酒菜等細節陳述均不一致；再被害人警訊中亦指述被告肇事後並
    未下車或留下任何姓名資料即逕行離去，堪認被告自述之肇事原因及事後之處置
    方式均有違常理，再如被告所言其喝下三瓶青啤酒後，警方即到來並將之帶回警
    局為酒精測試，按一般人之代謝速度，於飲酒三瓶後數十分鐘即為酒精測試，其
    濃度應不止０．五七毫克/公升，是被告所辯，顯係事後卸責之詞。按酒精使用
    後對人體之影響除造成自主神經系統亢奮與認知功能之暫時性缺損外，與駕駛能
    力有關者為對於移動景物的追蹤能力、經強光照射後恢復視力及監視四周的注意
    力等，而此三種能力在夜間駕車時尤其重要，許多人飲酒後因沒有可自覺的生理
    反應，以致腦部功能已缺損而仍不自知照常開車，此乃許多酒後駕車造成意外事
    故的主因之一（台北醫學院附設醫院精神科蔡尚穎主任論文「酒精對人體生理與
    行為之影響」參照），亦為刑法修正增訂一百八十五條之三之立法理由，再道路
    交通安全規則第一百十四條第二款規定汽車駕駛人飲酒後吐氣超過每公升０．二
    五毫克以上者，不得駕車，即是基於酒精對人體中樞神經系統有麻醉作用，為維
    護安全駕駛，而為之禁止規定。再呼氣中酒精濃度每公升０．五五毫克或血液中
    酒精濃度在百分之０．一一以上，參考德國、美國之標準，肇事率為一般正常人
    之十倍，認為已達不能安全駕駛之標準，此有法務部於八十八年五月十日邀集交
    通部、行政院衛生署、中央警察大學等單位相關人員召開之研商訂定刑法第一百
    八十五條之三服用毒品、麻醉麻藥品、酒類或其他相類之物，不能安全駕駛交通
    工具之認定標準會議結論可參。而刑法第一百八十五條之三所稱服用酒類或其他
    相類之物，不能安全駕駛動力交通工具之公共危險條款，係屬抽象危險犯之規定
    ，此種抽象危險係伴隨飲酒過量之行為而當然成立。換言之，只需客觀上有此種
    行為出現，危險即視為存在，是否果真肇事，並不影響公共危險罪責之成立；如
    確實駕車肇禍，其刑責之明顯更不待言。又前揭德、美等國之認定標準，對於酒
    精濃度吐氣已達每公升零點五五毫克，或血液濃度達百分之零點一以上，肇事率
    為一般正常人之十倍，認為已達「不能安全駕駛」之標準，至於上揭數值以下之
    行為，如輔以其他客觀事實得作為「不能安全駕駛」之判斷，亦認為應依刑法第
    一百八十五條之三之規定處以刑罰，此有法務部八十八年五月十八日法八八檢字
    第一六六九號函可資參照。經查，被告於飲酒後吐氣所含酒精成份達每公升０．
    五七毫克，依前開規定不得駕車，其猶駕車並與他車發生碰撞，堪認被告確已無
    法安全駕駛動力交通工具。復有酒精濃度測試表一紙附卷可稽，事證明確，被告
    犯行洵堪認定。
二、核被告酒後駕車之行為，係犯刑法第一百八十五條之三重大違背安全駕駛罪。本
    院爰審酌被告犯罪之動機、目的、手段、其品性及智識程度、犯罪所生之危害及
    犯罪後態度等一切情狀，量處如主文所示之刑，並諭知易服勞役之折算標準，以
    示懲儆。
據上論斷，應依刑事訴訟法第四百五十二條、第二百九十九條第一項前段、刑法第一
百八十五條之三、第四十二條第二項、罰金罰鍰提高標準條例第二條，判決如主文。
本案經檢察官劉聰熙到庭執行職務
中    華    民    國      八十九      年      九      月      十八      日
                                臺灣臺南地方法院交通法庭
                                        法  官  張      菁
右正本證明與原本無異。
如不服本判決，應於判決送達後十日內向本院提出上訴狀( 應附繕本 )。
            書記官  林  木  村
中    華    民    國      八十九      年      九      月      十八      日
附錄本案論罪科刑法條全文：
刑法第一百八十五條之三
服用毒品、麻醉藥品、酒類或其他相類之物，不能安全駕駛動力交通工具而駕駛者，
處一年以下有期徒刑、拘役或三萬元以下罰金。


司法院資訊處製作；財團法人民間司法改革基金會備份。
